【裁判字號】    99,審簡,3862
【裁判日期】    991124
【裁判案由】    詐欺
【裁判全文】
臺灣高雄地方法院刑事簡易判決        99年度審簡字第3862號
公  訴  人  臺灣高雄地方法院檢察署檢察官
被      告  楊銘仁
上列被告因詐欺案件，經檢察官提起公訴（99年度偵字第24602
號），被告自白犯罪，本院合議庭認宜以簡易判決處刑（99年度
審易字第4035號），爰不經通常審理程序，裁定由受命法官獨任
逕以簡易判決處刑如下：
    主  文
楊銘仁幫助犯詐欺取財罪，處有期徒刑參月，如易科罰金，以新
臺幣壹仟元折算壹日。
    事實及理由
一、本件犯罪事實及證據部分，除附表編號4 遭詐騙方法部分「
    筆記型電腦」更正為「OSIM按摩機」；證據部分補充「華南
    商業銀行大昌分行99年9 月15日華昌字第990251號函暨所附
    新竹分行帳號開戶基本資料及資金往來明細資料1 份、0000
    -000-000門號，99年4 、5 月份雙向通聯紀錄1 份」外，餘
    均引用檢察官起訴書之記載（如附件）。並補充：被告於本
    院準備程序中自白犯罪。
二、按刑法上之幫助犯，係對於犯罪與正犯有共同之認識，而以
    幫助之意思，對於正犯資以助力，而未參與實施犯罪之行為
    者而言（最高法院75年度臺上字第1509號、88年度臺上字第
    1270號判決要旨參照）。如未參與實施犯罪構成要件之行為
    ，且係出於幫助之意思提供助力，即屬幫助犯，而非共同正
    犯。查被告將不知情之妻子許靜蓉所申辦之華南銀行帳戶交
    付詐欺集團成員，使渠等得藉此詐欺如附表所示之被害人，
    被害人並因而匯款至被告所申辦之上開華南銀行帳戶，是被
    告所為係參與詐欺取財罪構成要件以外之行為，且在無證據
    證明被告係以正犯而非以幫助犯之犯意參與犯罪之情形下，
    應認其所為係幫助犯而非正犯行為。故核被告所為，係犯刑
    法第30條第1 項前段、第339 條第1 項之幫助詐欺取財罪。
    被告以提供上開華南銀行帳戶資料予詐騙集團使用之單一幫
    助行為，幫助詐騙集團成員先後向被害人7 人詐取財物，應
    僅論以一罪。又被告幫助他人犯詐欺取財罪，爰依刑法第30
    條第2 項之規定，按正犯之刑減輕之。
三、爰審酌被告提供上開帳戶供有詐欺犯意之成員使用，助長詐
    騙財產犯罪之風氣，致被害人共7 人受騙而總計匯款33,179
    元至被告上開帳戶，實為當今社會層出不窮之詐財事件所以
    發生之根源，造成社會互信受損，擾亂金融交易往來秩序，
    影響層面廣泛，且亦因被告提供帳戶，致使執法人員難以追
    查該詐欺集團之真實身分，所為實有不該，惟念其前無犯罪
    紀錄，素行尚佳，及其犯罪動機、手段、目的、被害人所受
    損害等一切情狀，量處如主文所示之刑，復斟酌被告為高中
    肄業，經濟狀況勉持等情，併諭知如主文所示之易科罰金折
    算標準。
四、應依刑事訴訟法第449 條第2 項、第450 條第1 項、第454
    條第2 項，刑法第339 條第1 項、第30條、第41條第1 項前
    段，刑法施行法第1 條之1 ，逕以簡易判決如主文所示。
五、如不服本件判決，應於判決送達之日起10日內，向本院提出
    上訴狀。
中    華    民    國    99    年    11    月    24    日
                  高雄簡易庭  法  官    楊珮瑛
以上正本證明與原本無異。
中    華    民    國    99    年    11    月    24    日
                              書記官    陳莉庭
附錄本判決論罪科刑法條全文
中華民國刑法第339 條第1 項
（普通詐欺罪）
意圖為自己或第三人不法之所有，以詐術使人將本人或第三人之
物交付者，處五年以下有期徒刑、拘役或科或併科一千元以下罰
金。
中華民國刑法第30條
（幫助犯及其處罰）
幫助他人實行犯罪行為者，為幫助犯。雖他人不知幫助之情者，
亦同。
幫助犯之處罰，得按正犯之刑減輕之。
附件：
臺灣高雄地方法院檢察署檢察官起訴書
                                     99年度偵字第24602號
    被      告  楊銘仁  男  42歲（民國○○年○月○○日生）
                        住高雄市○○區○○里○○鄰○○街21
                        1巷3號5樓
                        居高雄市○○區○○街63號7樓
                        國民身分證統一編號：Ｚ000000000號
上列被告因詐欺案件，已經偵查終結，認應該提起公訴，茲將犯
罪事實及證據並所犯法條分敘如下：
        犯罪事實
一、楊銘仁雖知國內社會上層出不窮之詐騙集團或不法份子為掩
    飾其不法行徑，避免執法人員之追究及處罰，經常利用他人
    之存款帳戶掩人耳目，因此，在客觀上可以預見一般取得他
    人帳戶使用之行徑，常與行財產犯罪有密切關連，竟以縱有
    人持其存款帳戶作為詐騙之犯罪工具，亦不違其本意之幫助
    犯意，於民國99年4月30日18時許，在高雄市三民區○○○
    路「九如別館」前，將不知情之妻子許靜蓉向華南銀行大昌
    分行申辦之帳號000000000000號帳戶（下稱華南帳戶）之提
    款卡及密碼，交予某姓名年籍不詳成年男子之詐騙集團成員
    ，該帳戶旋供該成員所屬詐騙集團作為詐欺取財之犯罪工具
    。該詐騙集團即意圖為自己不法之所有，以在網際網路拍賣
    網站，刊登販售商品訊息，致張怡等人瀏覽此等訊息後陷於
    錯誤，匯款至上開許靜蓉華南帳戶內（各次犯罪事實詳如附
    表所示）。嗣因張怡等人事後發覺有異，報警處理循線查悉
    上情。
二、案經張怡、呂威穎、劉夢柔、黃以嫻、卓志勇、陸麒琪訴由
    高雄市政府警察局三民分局移送偵辦。
        證據並所犯法條
一、證據清單及待證事項
┌──┬───────────┬──────────────┐
│編號│證據名稱              │待證事項                    │
├──┼───────────┼──────────────┤
│(一)│被告楊銘仁於警詢及偵查│1.被告坦承於上揭時、地，因謀│
│    │中之供述。            │  職，經依「小報紙」所載電話│
│    │                      │  聯絡「楊經理」後，將其妻許│
│    │                      │  靜蓉申設之上開華南銀行帳戶│
│    │                      │  提款卡及密碼交付予他人使用│
│    │                      │  之事實，並供稱：我沒見過「│
│    │                      │  楊經理」，僅以電話與對方聯│
│    │                      │  繫，工作內容是接送小姐到賓│
│    │                      │  館從事性交易，對方說小姐收│
│    │                      │  到錢要存入我提供的帳戶，我│
│    │                      │  再領出來交公司，要我提款卡│
│    │                      │  密碼是為了要測試，之前在藥│
│    │                      │  廠工作，公司沒有要求員工提│
│    │                      │  供帳戶供客戶匯款，知道密碼│
│    │                      │  及提款卡交付予他人，他人就│
│    │                      │  可以使用該帳戶，但當時急著│
│    │                      │  想要找工作，沒想到會被用於│
│    │                      │  不法犯罪，交付帳戶時裡面剩│
│    │                      │  下大約50幾元。            │
│    │                      │2.按金融帳戶為個人之理財工具│
│    │                      │  ，一般民眾皆可以存入最低開│
│    │                      │  戶金額之方式自由申請開設金│
│    │                      │  融帳戶，並無任何特殊之限制│
│    │                      │  ，並得同時在不同金融機構申│
│    │                      │  請多數存款帳戶使用，並無收│
│    │                      │  受他人帳戶使用之必要，且金│
│    │                      │  融存款帳戶，攸關存戶個人財│
│    │                      │  產權益之保障，專屬性甚高，│
│    │                      │  除非本人或與本人關係親密者│
│    │                      │  ，一般人均有妥為保管防阻他│
│    │                      │  人任意使用之認識，難認有自│
│    │                      │  由流通之理由，縱使在特殊情│
│    │                      │  況下，偶有交付他人使用之需│
│    │                      │  ，亦必深入瞭解用途後，再行│
│    │                      │  提供使用，而被告竟輕率將上│
│    │                      │  開帳戶之提款卡及密碼交付予│
│    │                      │  真實姓名年籍不詳且無法聯絡│
│    │                      │  之人，被告所辯顯與常情有違│
│    │                      │  。                        │
│    │                      │3.參以近來詐欺取財之犯罪類型│
│    │                      │  層出不窮，該等犯罪，多數均│
│    │                      │  係利用人頭帳戶作為詐騙所得│
│    │                      │  款項之出入帳戶，並經媒體廣│
│    │                      │  為披載，依一般人之社會生活│
│    │                      │  經驗，苟見他人不自己申請開│
│    │                      │  立帳戶而徵求不特定人之帳戶│
│    │                      │  使用，衡情當知渠等取得之帳│
│    │                      │  戶乃被利用從事與財產有關之│
│    │                      │  犯罪，被告係心智健全之成年│
│    │                      │  人，於本署偵查中可應答自如│
│    │                      │  ，足見其智識能力與一般常人│
│    │                      │  無異，對此當無不知之理，竟│
│    │                      │  仍將其持有之提款卡及密碼等│
│    │                      │  金融機構帳戶資料交付真實姓│
│    │                      │  名年籍不詳之詐騙集團成員，│
│    │                      │  而被利用為犯詐欺取財罪之出│
│    │                      │  入帳戶使用，依卷內事證，雖│
│    │                      │  無證據證明被告知悉詐騙集團│
│    │                      │  成員如何犯罪，然該等詐騙成│
│    │                      │  員將被告交付之帳戶供作提領│
│    │                      │  詐騙款項之用，此當為被告所│
│    │                      │  能預見，且其發生顯然並不違│
│    │                      │  反被告之本意，況被告亦自承│
│    │                      │  知悉提款卡及密碼交付他人，│
│    │                      │  他人即可使用該帳戶，有本署│
│    │                      │  詢問筆錄在卷可稽，故難謂其│
│    │                      │  無幫助詐欺之未必故意。    │
│    │                      │4.再者，在此詐騙集團猖獗之年│
│    │                      │  代，對一正常理性之人而言，│
│    │                      │  將帳戶、提款卡交給一不認識│
│    │                      │  之人，主觀上當然會認知到對│
│    │                      │  方可能是詐騙集團，而其經過│
│    │                      │  考慮後仍願意將帳戶資料交給│
│    │                      │  他人使用，無疑是經過權衡之│
│    │                      │  結果。換言之，通常此等犯罪│
│    │                      │  類型之帳戶內幾無餘額，以被│
│    │                      │  告之立場而言，倘對方非詐騙│
│    │                      │  集團成員而係真正有工作機會│
│    │                      │  ，其當然達成找工作目的，但│
│    │                      │  萬一真係詐騙集團，至多亦僅│
│    │                      │  係損失一毫無帳面價值之帳戶│
│    │                      │  資料而已，被告在此情形下所│
│    │                      │  為交付提款卡、密碼等帳戶資│
│    │                      │  料予他人使用之決定，當然有│
│    │                      │  幫助詐欺之不確定故意甚明。│
├──┼───────────┼──────────────┤
│(二)│證人許靜蓉於警詢之證述│證明證人許靜蓉黃憲銘於99年4 │
│    │。                    │月20日，即將所有之上開華南銀│
│    │                      │行帳戶交由被告使用之事實。  │
├──┼───────────┼──────────────┤
│(三)│告訴人張怡、呂威穎、劉│證明告訴人張怡、呂威穎、劉夢│
│    │夢柔、黃以嫻、卓志勇、│柔、黃以嫻、卓志勇、陸麒琪於│
│    │陸麒琪於警詢之指訴及被│警詢之指訴及被害人林郁等人於│
│    │害人林郁如於警詢之證述│犯罪事實欄所載時、地，遭詐騙│
│    │。                    │集團成員以前述方式詐騙，而匯│
│    │                      │款至上開華南銀行帳戶內之事實│
│    │                      │。                          │
├──┼───────────┼──────────────┤
│(四)│華南銀行99年5月19日華 │佐證上揭犯罪事實。          │
│    │昌存字第990142號函暨所│                            │
│    │附新竹分行帳號開戶基本│                            │
│    │資料及資金往來明細資料│                            │
│    │1份、告訴人張怡匯款之 │                            │
│    │郵政自動櫃員機交明細表│                            │
│    │影本、告訴人呂威穎匯款│                            │
│    │之臺灣銀行自動櫃員機交│                            │
│    │易明細表影本1紙、告訴 │                            │
│    │人劉夢柔匯款郵政存簿儲│                            │
│    │金簿封面及內頁影本各1 │                            │
│    │紙、告訴人黃以嫻匯款之│                            │
│    │郵政自動櫃員機交易明細│                            │
│    │表影本1紙、告訴人卓志 │                            │
│    │勇匯款之郵政自動櫃員機│                            │
│    │交易明細表影本1紙、被 │                            │
│    │害人林郁如匯款之中國信│                            │
│    │託自動櫃員機交易明細表│                            │
│    │影本1紙、告訴人陸麒琪 │                            │
│    │匯款之中國信郭交易明細│                            │
│    │表影本1紙、拍賣網頁列 │                            │
│    │印26紙。              │                            │
└──┴───────────┴──────────────┘
二、核被告楊銘仁所為，係犯刑法第339條第1項、第30條第1項
    之幫助詐欺取財罪嫌。又被告係幫助他人犯罪，為幫助犯，
    請依刑法第30條第2項之規定，按正犯之刑減輕之。
三、依刑事訴訟法第251條第1項提起公訴。
        此  致
臺灣高雄地方法院
中    華    民    國    99    年    8     月    17    日
                              檢  察  官  洪  信  旭
上正本證明與原本無異
中    華    民    國    99    年    8     月    24    日
                              書  記  官
所犯法條：
中華民國刑法第339條
（普通詐欺罪）
意圖為自己或第三人不法之所有，以詐術使人將本人或第三人之
物交付者，處 5 年以下有期徒刑、拘役或科或併科 1 千元以下
罰金。
以前項方法得財產上不法之利益或使第三人得之者，亦同。
前二項之未遂犯罰之。
附表
┌──┬───┬────┬───────────┬─────┬────┐
│編號│被害人│遭詐騙匯│遭詐騙方法            │遭詐騙金額│備註    │
│    │      │款時間  │                      │（新臺幣）│        │
├──┼───┼────┼───────────┼─────┼────┤
│ 1  │張怡  │99年5月3│詐騙集團成員在奇摩拍賣│3380元    │提出告訴│
│    │      │日13時30│網站刊登販賣「原燒禮券│          │        │
│    │      │分許    │」之不實訊息，致張怡陷│          │        │
│    │      │        │於錯誤而下標購買，並依│          │        │
│    │      │        │指示匯款至前開華南銀行│          │        │
│    │      │        │帳戶內。              │          │        │
├──┼───┼────┼───────────┼─────┼────┤
│ 2  │呂威穎│99年5月3│詐騙集團成員在奇摩拍賣│2120元    │提出告訴│
│    │      │日13時45│網站刊登販賣「嬰兒紙尿│          │        │
│    │      │分許    │布」之不實訊息，致呂威│          │        │
│    │      │        │穎陷於錯誤而下標購買，│          │        │
│    │      │        │並依指示匯款至前開華南│          │        │
│    │      │        │銀行帳戶內。          │          │        │
├──┼───┼────┼───────────┼─────┼────┤
│ 3  │劉夢柔│99年5月3│詐騙集團成員在奇摩拍賣│9000元    │提出告訴│
│    │      │日8時50 │網站刊登販賣「筆記型電│          │        │
│    │      │分許    │腦」之不實訊息，致劉夢│          │        │
│    │      │        │柔陷於錯誤而下標購買，│          │        │
│    │      │        │並依指示匯款至前開華南│          │        │
│    │      │        │銀行帳戶內。          │          │        │
├──┼───┼────┼───────────┼─────┼────┤
│ 4  │黃以嫻│99年5月3│詐騙集團成員在奇摩拍賣│5099元    │提出告訴│
│    │      │日16時56│網站刊登販賣「筆記型電│          │        │
│    │      │分許    │腦」之不實訊息，致劉夢│          │        │
│    │      │        │柔陷於錯誤而下標購買，│          │        │
│    │      │        │並依指示匯款至前開華南│          │        │
│    │      │        │銀行帳戶內。          │          │        │
├──┼───┼────┼───────────┼─────┼────┤
│ 5  │卓志勇│99年5月3│詐騙集團成員在奇摩拍賣│6000元    │提出告訴│
│    │      │日17時56│網站刊登販賣「折疊腳踏│          │        │
│    │      │分許    │車」之不實訊息，致卓志│          │        │
│    │      │        │勇陷於錯誤而下標購買，│          │        │
│    │      │        │並依指示匯款至前開華南│          │        │
│    │      │        │銀行帳戶內。          │          │        │
├──┼───┼────┼───────────┼─────┼────┤
│ 6  │林郁如│99年5月3│詐騙集團成員在奇摩拍賣│2780元    │未提出告│
│    │      │日18時27│網站刊登販賣「西堤餐廳│          │訴      │
│    │      │分許    │禮券」之不實訊息，致林│          │        │
│    │      │        │郁如陷於錯誤而下標購買│          │        │
│    │      │        │，並依指示匯款至前開華│          │        │
│    │      │        │南銀行帳戶內。        │          │        │
├──┼───┼────┼───────────┼─────┼────┤
│ 7  │陸麒琪│99年5月4│詐騙集團成員在奇摩拍賣│4800元    │提出告訴│
│    │      │日7時19 │網站刊登販賣「皮包」之│          │        │
│    │      │分許    │不實訊息，致陸麒琪陷於│          │        │
│    │      │        │錯誤而下標購買，並依指│          │        │
│    │      │        │示匯款至前開華南銀行帳│          │        │
│    │      │        │戶內。                │          │        │
└──┴───┴────┴───────────┴─────┴────┘

司法院資訊處製作；財團法人民間司法改革基金會備份。
